臺灣高等法院臺南分院刑事裁定　　　　　 100年度抗字第90號
抗　告　人　陳俊梃
上列抗告人因聲明異議案件，不服臺灣臺南地方法院中華民國10
0年2月17日所為之裁定（100年度聲字第270號），提起抗告，本
院裁定如下：
    主  文
抗告駁回。
    理  由
一、本件抗告意旨略以：雖原審認抗告人於本案犯行前，卻已曾
    兩度犯酒後不能安全駕駛動力交通工具而駕駛之犯行，並經
    入監執行該等刑期，抗告人理應知所警惕，痛下決心不再酒
    後駕駛為是，詎抗告人又再度酒後駕車，其無視酒後不得駕
    車之禁令，罔於公眾交通安全之心態實甚顯然，惟抗告人經
    本案加重其刑，抗告人當以此為誡，並痛下決心不再酒後駕
    駛，以公眾交通安全為優先。況抗告人左側肩肱骨骨折需繼
    續復健治療，且尚有借款新台幣（下同）750000元需工作返
    還，是懇請撤銷原裁定等語。
二、按受刑人或其法定代理人或配偶，以檢察官執行之指揮為不
    當者，得向諭知該裁判之法院聲明異議，刑事訴訟法第 484
    條定有明文。次按犯最重本刑為五年以下有期徒刑以下之刑
    之罪，而受六月以下有期徒刑或拘役之宣告者，得以一千元
    、二千元或三千元折算一日，易科罰金。但易科罰金，難收
    矯正之效或難以維持法秩序者，不在此限。依前項規定得易
    科罰金而未聲請易科罰金者，得以提供社會勞動六小時折算
    一日，易服社會勞動。易服社會勞動之規定，因身心健康之
    關係，執行顯有困難者，或易服社會勞動，難收矯正之效或
    難以維持法秩序者，不適用之，刑法第41條第1項、第2項及
    第 4項亦有明文。故有期徒刑或拘役得易科罰金之案件，法
    院所諭知者，僅係如易科罰金時之折算標準，至於是否准予
    易科罰金，或是否得不易科罰金而改易服社會勞動，則賦予
    執行檢察官視個案具體情形裁量決定之權限。易言之，執行
    檢察官就受刑人是否確有不入監執行所宣告之刑，難收矯正
    之效，或難以維持法秩序之情事，依法有判斷之餘地，法院
    僅得審查檢察官為刑法第41條第1項、第4項之裁量時，其判
    斷之程序有無違背法令、事實認定有無錯誤，或其審認之事
    實與刑法第41條第1項、第4項之裁量要件有無合理關連、及
    有無逾越或超過該法律規定之範圍等問題，不得自行代替檢
    察官判斷受刑人是否有上開情事；倘檢察官有上述未依法定
    程序進行裁量，或超越法律授權裁量範圍之情事，法院始得
    撤銷，否則法律既已授權檢察官就此部分有一定之裁量權限
    ，即應尊重執行檢察官所為之專業判斷。又現行刑法第41條
    第 1項有關得易科罰金之規定，亦已刪除「受刑人因身體、
    教育、職業、家庭等事由，執行顯有困難」之規定，亦即執
    行檢察官考量是否准受刑人易科罰金時，已不須考量受刑人
    是否因身體、教育、職業、家庭等事由致執行顯有困難，而
    僅須考量受刑人如不入監接受有期徒刑或拘役之執行，是否
    難收矯正之效，或難以維持法秩序，以作為其裁量是否准予
    易科罰金或易服社會勞動之依據，先予敘明。
二、經查，抗告人即本件受刑人陳俊梃於民國（下同）99年 9月
    12日凌晨 4時許，因服用酒類達不能安全駕駛動力交通工具
    之程度，仍騎乘機車行駛於道路上，嗣因自撞道路分隔島為
    警查獲，並因服用酒類不能安全駕駛動力交通工具而駕駛罪
    ，經原審法院於同年11月24日以99年度交簡字第2447號判決
    判處有期徒刑六月，如易科罰金，以一千元折算一日，而於
    同年12月13日確定在案等情，有上開判決書及臺灣高等法院
    被告前案紀錄表各一件在卷可考。
三、又查，本件指揮執行受刑人刑罰之臺灣臺南地方法院檢察署
    檢察官審酌抗告人於94年間因公共危險案件，經國防部南部
    地方軍事法院以94年度和判字第 178號判決判處有期徒刑八
    月，緩刑四年確定，後又因公共危險案件，經同法院以94年
    度和判字第 266號判決判處有期徒刑十月確定，上開緩刑因
    而遭撤銷，並經同法院以94年度和裁字第 264號裁定就上開
    二罪定應執行刑為有期徒刑一年四月確定，入監執行後，於
    95年12月 7日縮短刑期執行完畢，復於前案執行完畢五年內
    即99年 9月12日再犯本件公共危險案，經判處上開罪刑確定
    之情事，而認抗告人所犯三次公共危險罪均係故意犯而受有
    期徒刑之宣告，前案之宣告刑已逾有期徒刑六月，復於執行
    完畢後五年內再犯本案，認如不發監執行所宣告之刑，難收
    矯正之效或難以維持法秩序，遂以100年1月26日南檢欽卯10
    0執233字第 05538號函核定不准抗告人就本案易科罰金或易
    服社會勞動等情，亦經原審法院依職權調取本件刑事執行案
    件即臺灣臺南地方法院檢察署99年度執字第 233號卷宗核閱
    無誤。
四、抗告意旨雖以：抗告人經本案加重其刑，抗告人已以此為誡
    ，並痛下決心不再酒後駕駛，以公眾交通安全為優先。況抗
    告人左側肩肱骨骨折需繼續復健治療，且尚有借款750000元
    需工作返還，懇請撤銷原裁定云云。惟查：
  (一)本件執行檢察官於決定是否准予抗告人易科罰金或易服社會
    勞動前，係逐一審核異議人上開前案紀錄後，始以前述理由
    而為不准易科罰金或易服社會勞動之核定，且檢察官於以函
    文通知抗告人上開核定結果時，亦已告知如抗告人認檢察官
    不准易科罰金或易服社會勞動之執行之指揮不當，得向法院
    聲明異議之旨，該等函文並已依法送達於抗告人之住所地，
    有上開執行案卷內所附之上開函文及郵務送達證書各一件可
    資參照，已踐行法定之程序，於法並無不合。至於是否准予
    易科罰金，或是否得不易科罰金而改易服社會勞動，則賦予
    執行檢察官視個案具體情形裁量決定之權限，抗告人執此而
    聲明異議，尚非有理。
  (二)又參以，抗告人於本案犯行前，確已曾兩度犯酒後不能安全
    駕駛動力交通工具而駕駛之犯行，而先後經國防部南部地方
    軍事法院判處罪刑確定在案，並經入監執行該等刑期，有該
    等判決書及前引臺灣高等法院被告前案紀錄表在卷可憑，抗
    告人理應知所警惕，然抗告人竟又再度酒後駕車，其無視酒
    後不得駕車之禁令，罔顧公眾交通安全之心態實甚顯然；執
    行檢察官於指揮執行之程序，以前開事實為據，依其專業判
    斷，認為抗告人如不入監執行所宣告之刑，顯難生矯正之效
    ，並難以維持法秩序，從而不准異議人易科罰金或易服社會
    勞動，其所依據之事實及所為之裁量，於法亦無違誤。
  (三)再綜參以上各情，本件抗告人既有符合刑法第41條第 1項但
    書或同條第 4項所定「難收矯正之效或難以維持法秩序」之
    情形，即應不准許易科罰金或易服社會勞動，至抗告人有無
    因身體、職業及家庭之關係或其他正當事由，執行顯有困難
    之情形，本不應列入考量。是抗告人以其工作及家庭情況為
    由，指摘檢察官不准受刑人易科罰金或易服社會勞動之執行
    處分為不當，更屬無據。
五、綜上所述，原審法院審查檢察官所為之本案執行指揮，並無
    仟何違法不當之處，且其裁量之判斷，亦未踰越法律有授權
    、專斷或將與事件無關之因素予考慮而濫用權力之情事，因
    認抗告人之聲明異議為無理由而予以駁回。本院經核原裁定
    認事用法，均無違誤。抗告人仍執上開情詞提起抗告，指摘
    原裁定不當，核無理由，應予駁回。
六、據上論結，應依刑事訴訟法第412條，裁定如主文。
中    華    民    國   100    年    4     月    6     日
                  刑事第五庭    審判長法  官  楊明章
                                      法  官  趙文淵
                                      法  官  蔡美美
以上正本證明與原本無異。
不得再抗告。
                                      書記官  歐貞妙
中    華    民    國   100    年    4     月    6     日